【裁判字號】    97,智,45
【裁判日期】    970605
【裁判案由】    損害賠償等
【裁判全文】
臺灣臺北地方法院民事裁定                97年度智字第45號
原      告  原相科技股份有限公司
                        一路5.
法定代理人  丙○○
被      告  尊威科技企業有限公司
                        樓
法定代理人  乙○○
訴訟代理人  蔡清福律師
            洪順玉律師
            甲○○
上列當事人間侵權行為損害賠償事件，本院裁定如下：
    主  文
本件移送臺灣台中地方法院。
    理  由
一、按「訴訟，由被告住所地之法院管轄。被告住所地之法院不
    能行使職權者，由其居所地之法院管轄。訴之原因事實發生
    於被告居所地者，亦得由其居所地之法院管轄。」、「對於
    私法人或其他得為訴訟當事人之團體之訴訟，由其主事務所
    或主營業所所在地之法院管轄。」、「因侵權行為涉訟者，
    得由行為地之法院管轄。」，民事訴訟法第 1條第1項、第2
    條第2項及第15條第1項定有明文。次按「訴訟之全部或一部
    ，法院認為無管轄權者，依原告聲請或依職權以裁定移送於
    其管轄法院。」，民事訴訟法第 28條第1項亦有明確之規定
    。
二、本件原告依據侵權行為之法律關係，起訴請求被告尊威科技
    企業有限公司（下稱尊威公司）應停止販賣或進口侵害專利
    之產品，並賠償原告新台幣100萬元。經查，原告雖提出邑
    順發電腦股份有限公司（下稱邑順發公司）之發票一紙（見
    原證3），主張本件侵害專利之產品於台北市○○路○段23
    號地下一層販賣，故依民事訴訟法第15條第1項規定，侵權
    行為地位於本院轄區云云。然本件依原告所主張之事實，被
    告所侵害之權利乃原告之專利權，按諸專利法第56條第1項
    、第2項規定：「物品專利權人，除本法另有規定者外，專
    有排除他人未經其同意而製造、為販賣之要約、販賣、使用
    或為上述目的而進口該物品之權。方法專利權人，除本法另
    有規定者外，專有排除他人未經其同意而使用該方法及使用
    、為販賣之要約、販賣或為上述目的而進口該方法直接製成
    物品之權。」，第84條第1項、第3項規定：「發明專利權受
    侵害時，專利權人得請求賠償損害，並得請求排除其侵害，
    有侵害之虞者，得請求防止之。」、「發明專利權人或專屬
    被授權人依前二項規定為請求時，對於侵害專利權之物品或
    從事侵害行為之原料或器具，得請求銷燬或為其他必要之處
    置。」，可知被告之侵權行為地應指被告為進口、販賣之要
    約、販賣之行為地而言，本件應即為被告公司所在地，然被
    告公司所在地位於臺中縣大里市○○路640巷18弄6號1樓，
    並非本院轄區，本院自無管轄權。
三、再者，「行為結果發生地」雖亦為民事訴訟法第15條所稱之
    「行為地」（最高法院56年台抗字第369號判決要旨參照）
    ，然於專利侵權案件中應指與被告為交易行為人之所在地或
    交易行為地，因此被告於進口、販賣、為販賣之要約後，其
    侵權行為已完成，至買受人再將所購得之物品置於買受人之
    經銷管道中銷售至他處甚至國外，已與被告之侵權行為無涉
    ，自難認該產品於何處查獲，該處即可稱為侵權行為地，否
    則被告對於其所售出之產品會被轉售至何處並無法預估，無
    從對其行為產生合理之預期，若認侵權產品之查獲地即有管
    轄權，實對被告保障不週。本件依原告所提供之發票所示，
    被告雖將侵權產品出售予邑順發公司，然邑順發公司之公司
    所在地位於新竹市○區○○○路10號1樓，有公司及分公司
    基本資料查詢附卷可參，應認行為結果地為新竹市，至於邑
    順發公司再將侵權產品鋪貨至其全省其他分店出售，已與被
    告無涉，原告以邑順發公司台北店之發票主張本院有管轄權
    ，並無理由。
四、綜上所述，訴外人邑順發公司於台北市○○區○○路販賣系
    爭產品之行為，並非原告所主張被告侵害其專利權之侵權行
    為地，是以本院並無管轄權，原告向本院起訴顯有違誤，而
    被告之主營業所所在地位於台灣台中地方法院轄區，被告之
    交易相對人邑順發公司之主營業所所在地位於台灣新竹地方
    法院轄區，依民法第21條規定均有管轄權，爰依職權將本件
    移送至台灣台中地方法院。
五、依首開法條裁定如主文。
中    華    民    國    97    年    6     月    5     日
                   民事民五庭    法  官  蔡如琪
以上正本係照原本作成
如不服本裁定應於送達後10日內向本院提出抗告狀，並繳納抗告
費新臺幣1,000元
中    華    民    國    97    年    6     月    5     日
                                 書記官  林孔華


司法院資訊處製作；財團法人民間司法改革基金會備份。
